臺灣臺南地方法院刑事判決　　　　　　 100年度簡上字第16號
上　訴　人　蔡春益
即　被　告
上列上訴人即被告因詐欺案件，不服本院99年度簡字第3013號中
華民國99年11月26日第一審簡易判決（聲請簡易判決處刑書案號
：99年度偵字第15581號），提起上訴，本院管轄之第二審合議
庭判決如下：
    主  文
上訴駁回。
蔡春益緩刑年，並應依附表所示之給付方式向莊佩珊、楊宗諭
給付如附表所示之金額。
    事   實
一、蔡春益前於民國99年4月間，為應徵伴遊乙職，而將其所有
    臺新國際商業銀行臺南分行帳號00000000000000號帳戶，交
    付與真實姓名年籍不詳之詐欺集團，而涉犯詐欺案件，嗣經
    臺灣臺南地方法院檢察署檢察官於99年7月28日以99年度偵
    字第10596號為不起訴處分確定。蔡春益係具一般智識之成
    年人，能預見收取他人金融帳戶者可能利用此人頭帳戶作為
    犯罪贓款匯進提出所用，使偵辦刑事案件之司法警察無從查
    知其真正身分，仍基於幫助他人詐欺取財之不確定故意，於
    99年6月21日，在臺南市○○路附近「85度C」，將其向不知
    情之母蔡黃美借用之彰化商業銀行北臺南分行帳號00000000
    000000號（下稱彰化銀行帳戶）之提款卡含密碼，交付予真
    實姓名年籍不詳綽號「阿德」之人，該人取得此帳戶資料後
    ，即與所屬詐欺集團成員基於意圖為自己不法所有之犯意，
    於99年6月22日，撥打電話予莊佩珊，諉稱網購付款方式誤
    設為分期付款，需至自動櫃員機更正云云，致莊佩珊陷於錯
    誤，於同日依其指示，持其配偶楊宗諭所有之金融卡，在自
    動櫃員機轉帳合計新臺幣（下同）97,000元至蔡黃美上開彰
    化銀行帳戶內。嗣莊佩珊及楊宗諭於匯款後發覺受騙，經報
    警處理，始循線查獲上情。
二、案經莊佩珊、楊宗諭訴由臺中縣警察局豐原分局報告臺灣臺
    南地方法院檢察署檢察官偵查起訴。
    理  由
一、程序部分：
    按被告以外之人於審判外之陳述，雖不符刑事訴訟法第159
    條之1至第159條之4之規定，而經當事人於審判程序同意作
    為證據，法院審酌該言詞陳述或書面陳述作成時之情況，認
    為適當者，亦得為證據；又當事人、代理人或辯護人於法院
    調查證據時，知有第159條之5第1項不得為證據之情形，而
    未於言詞辯論終結前聲明異議者，視為有前項之同意，為刑
    事訴訟法第159條之5第1項、第2項所明文。又當事人、代理
    人或辯護人於調查證據時，知有刑事訴訟法第159條第1項不
    得為證據之情形，卻表示「沒有意見」等意思，而未於言詞
    辯論終結前聲明異議者，應視為已有將該等傳聞證據採為證
    據之同意，業據最高法院93年度臺上字第3533號及94年度臺
    上字第2976號等判決闡釋明確。本件公訴人、被告對於本案
    之供述及非供述證據均未表示意見及爭執，且無事證顯示係
    公務員因違法蒐證所取得之供述證據，本院審酌該等供述證
    據作成時之情況，亦認為適於作為證據，依刑事訴訟法第15
    9條之4第1款、第159條之5第1項等規定，應認為均有證據能
    力。
二、實體部分：
  (一)訊據被告蔡春益固坦承將其母申辦之彰化銀行帳戶之提款卡
    含密碼，於上開時、地，交付真實姓名、年籍不詳綽號「阿
    德」者之事實，惟矢口否認有何幫助詐欺犯行，辯稱當時因
    濟狀況不好，有財務壓力，工作不好找，剛好看到自由時報
    刊登載小姐的馬夫，一個晚上4,000元，對方說小姐從事完
    性交易之後，錢由伊收取後存到伊交付的帳戶，隔天對方再
    從中領走，伊因而交付其母彰化銀行帳戶。伊是在前案檢察
    官不起訴處分前，即交付該彰化銀行帳戶，不是不起訴處分
    後故技重施，伊是真的應徵工作才交付該帳戶，且事後發現
    該帳戶遭詐騙集團使用，而成為警示帳戶時，伊即主動到警
    局報案云云。
  (二)查，被告蔡春益之母蔡黃美確將其開立之彰化銀行帳戶借予
    被告蔡春益使用，及被害人莊佩珊於上開時日，接獲詐騙集
    團電話佯稱網購付款方式誤設為分期付款，需至自動櫃員機
    更正云云，致莊佩珊陷於錯誤，於同日依其指示，持其配偶
    楊宗諭所有之金融卡，匯入97,000元至蔡黃美上開彰化銀行
    帳戶內等情，業據被害人莊佩珊、楊宗諭於警詢中指訴綦詳
    ，並有蔡黃美開設之彰化銀行帳戶存摺封面及內頁影本、彰
    化商業銀行自動櫃員機交易明細表影本2紙在卷可參，是被
    告蔡春益向其母借用之彰化銀行帳戶，確為供作詐欺取財之
    匯款帳戶使用。
  (三)被告雖辯稱，伊係為求職而交付上開彰化銀行帳戶，並無幫
    助詐欺之意云云。惟查：
    (1)按刑法上之故意，分為直接故意（確定故意）與間接故意
      （不確定故意），「行為人對於構成犯罪之事實，明知並
      有意使其發生者」為直接故意；「行為人對於構成犯罪之
      事實，預見其發生而其發生並不違背其本意者」為間接故
      意；而間接故意與有認識的過失之區別，在於二者對構成
      犯罪之事實雖均預見其能發生，但前者對其發生並不違背
      其本意，後者則確信其不發生。且幫助犯之成立，以行為
      人主觀上認識被幫助者正欲從事犯罪或係正在從事犯罪，
      且該犯罪有既遂之可能，而其行為足以幫助他人實現構成
      要件者，即具有幫助故意，並不以行為人確知被幫助者係
      犯何罪名為必要。
    (2)經查，被告於偵查時即供稱：「（問：所以你交付蔡黃美
      帳戶資料給「阿德」時，又警覺對方有問題？）【我是怕
      對方害。】」等語，復於本院審理中亦供稱：「（問：你
      在應徵的是一家從事色情不法行業的公司？）是。（問：
      你在6月21日交付帳戶影本和提款卡給阿德的時候，你有
      懷疑阿德他們可能也是詐騙集團？）【是，我也會怕。】
      （問：你為什麼還要交給他？）因為當時我有經濟壓力，
      我承認是我的疏忽。」等語，足見被告於行為之初，就對
      方可能係詐騙人員應有所預見，其既有預見而仍交付系爭
      提款等物品，足見詐騙結果發生並不違反其本意。再者，
      被告前於99年4月間，為應徵伴遊乙職，而將其所有臺新
      銀行帳號交付與真實姓名年籍不詳之詐欺集團，而涉犯詐
      欺案件，於99年6月21日交付上開彰化銀行帳戶前後，即
      為警、檢察官偵辦傳訊調查中，被告對相類似之犯罪情節
      自當有所警惕。又被告亦自承於交付上開彰化銀行帳戶後
      ，復多次持上開帳戶存摺前往自動櫃員機補摺，甚於99年
      6月23日凌晨猶持上開帳戶存摺補摺，益見被告於交付上
      開帳戶時，對綽號「阿德」之人亦屬詐騙集團實有所懷疑
      ，但被告卻為急於獲取工作而孤注一擲地交出該彰化銀行
      帳戶之提款卡及密碼，率此可知被告應已預見該接受其帳
      戶提款卡之人日後將可能以該提款卡用來作為犯罪之用之
      可能性，並在不違背其本意之心態下交付予他人，足證被
      告確有容任收取提款卡之人，利用該提款卡為犯罪之行為
      。是被告有以提供帳戶予他人，幫助他人犯詐欺取財罪之
      不確定故意，至為灼然。
    (3)至於被告辯稱發現彰化銀行帳戶成為警示帳戶，即主動到
      警局報案乙節固屬實情，此有臺南市政府警局局第五分局
      第100年3月10日警市警五偵字第10000035940號函暨檢附
      之報案紀錄、本院100年5月26日公務電話紀錄（見本院卷
      第28至40頁、第68頁）在卷可按。惟承前所述，被告就其
      提供彰化銀行帳戶，以遂行他人詐騙行為既存有不確定故
      意，則其事後見上開帳戶成為警示帳戶，而主動報警之行
      為，應係為求自保及防範損害範圍之擴大，所為補救措施
      ，與其幫助詐欺犯罪行為之成立不生影響，自難僅以被告
      於警方追查前，主動報案乙節，而為被告有利之認定。
    (4)綜上所陳，被告所為前揭辯解，均無法推翻卷內其他對被
      告不利之積極證據，本案事證明確，被告仍執前詞，指摘
      原判決不當，為無理由，應予駁回。
  (四)本件被告基於幫助之犯意，提供提款卡及密碼予詐騙集團成
    員使用，該詐騙集團意圖為自己不法之所有，以詐術使被害
    人陷於錯誤，而匯款至被告所提供之帳戶，惟並無相當證據
    證明被告有參與詐欺犯行之構成要件行為，是核被告所為，
    係犯刑法第30條第1項前段、同法第339條第1項之幫助詐欺
    罪。又被告係以幫助他人犯罪之意思而參與犯罪構成要件以
    外之行為，為詐欺取財罪之幫助犯，依刑法第30條第2項之
    規定，按正犯之刑度，減輕其刑。原審以被告罪證明確，依
    據刑事訴訟法第449條第1項前段、第3項、第454條第2項，
    刑法第339條第1項、第30條、第41條第1項前段，刑法施行
    法第1條之1，量處有期徒刑3月，並諭知易科罰金之折算標
    準。本院經核其認事用法，均無不當，量刑亦稱妥適。被告
    上訴否認犯罪，為無理由，應予駁回。
  (五)末查，被告未曾因故意犯罪受有期徒刑以上刑之宣告，有其
    前案紀錄表附卷可按，茲念被告因經濟困窘，一時失慮而觸
    法，且於本院審理時與被害人莊佩珊、楊宗諭調解成立，且
    依調解條件賠償部分款項，有本院100年度司南簡調字第307
    號調解筆錄1份、匯款收據影本2紙在卷可佐，本院審酌上情
    ，認被告確有彌補所犯之誠意，惡性並非重大，經此偵、審
    及科刑教訓，應知所警惕而無再任意將個人所申辦重要帳戶
    、證件等資料交予不認識之人而再犯之虞，本院認為前述對
    其所宣告之刑，以暫不執行為適當，爰依刑法第74條第1項
    第1款之規定，併予宣告緩刑3年，以啟自新。又緩刑宣告，
    得斟酌情形，命犯罪行為人向被害人支付相當數額之財產或
    非財產上之損害賠償，刑法第74條第2項第3款定有明文。本
    件為確保被告於緩刑期間，能按本院100年度司南簡調字第3
    07號調解內容履行，以確實收緩刑之功效，爰依前揭規定，
    併諭知被告應依如附表所示之內容履行賠償義務。倘被告未
    履行賠償被害人之負擔而情節重大者，檢察官得依刑事訴訟
    法第476條及刑法第75條之1第1項第4款之規定，聲請撤銷本
    案被告緩刑之宣告，併予敘明。
據上論斷，應依刑事訴訟法第455條之1第1項、第3項、第364條
、第368條，刑法第74條第1項第1款、第2項第3款，判決如主文
。
本案經檢察官王誠到庭執行職務。
中    華    民    國   100    年    7     月    21    日
                  刑事第六庭  審判長  法  官  田幸艷

                                      法  官  林臻嫺
                                      法  官  施介元
以上正本證明與原本無異。
本件不得上訴。
                                      書記官  張尹嫚
中    華    民    國   100    年    7     月    21    日
附表：
被告蔡春益應給付被害人莊佩珊、楊宗諭共計新臺幣玖萬柒仟元
（莊佩珊、楊宗諭各新臺幣肆萬捌仟伍佰元）。給付方式如下：
一、已於民國一百年五月十一日、同年六月十三日、同年七月六
    日，分別清償新臺幣萬柒仟元、新臺幣伍仟元、新臺幣伍
    仟元。
二、餘款應於每月十一日，給付新臺幣伍千元，至全部清償完畢
    為止，如有一期不履行，視為全部到期。
附錄本案論罪科刑法條：
刑法第339條
意圖為自己或第三人不法之所有，以詐術使人將本人或第三人之
物交付者，處 5 年以下有期徒刑、拘役或科或併科 1 千元以下
罰金。
以前項方法得財產上不法之利益或使第三人得之者，亦同。
前二項之未遂犯罰之。